臺灣南投地方法院刑事判決
110年度重訴字第11號
公  訴  人  臺灣南投地方檢察署檢察官  
被      告  蔡進連


指定辯護人  本院公設辯護人許定國  
上列被告因違反槍砲彈藥刀械管制條例案件，經檢察官提起公訴
（110年度偵字第5265號），本院判決如下：
    主  文
蔡進連犯非法製造非制式手槍罪，處有期徒刑柒年拾月，併科罰
金新臺幣壹拾伍萬元，罰金如易服勞役，以新臺幣壹仟元折算壹
日。扣案如附表編號1、編號7至22、編號25所示之物均沒收。  
    犯罪事實
一、蔡進連知悉可發射子彈具有殺傷力之手槍、子彈，均係槍砲彈
    藥刀械管制條例所列管之物品，非經主管機關許可，不得製造
    、持有，竟未經許可，基於製造可發射子彈具有殺傷力之非制
    式手槍、子彈之犯意，於民國110年9月間，透過網路以新臺
    幣1萬3,000元購買鋼製玩具槍及製造槍枝、子彈所需零件及
    工具後，在其位於南投縣○○鄉○○巷0○00號3樓居處，先找與
    槍管尺寸稍大之鐵材，以研磨機把鐵材外表磨光滑，再以電
    鑽、砂紙將槍管打洞、摩擦，並拿精密尺測量槍管大小，槍
    管磨完後再拿通槍條擦拭槍管內部，後以電焊機將槍管固定
    在槍管底座，並用上述製造槍管機具研磨撞針組及抓彈勾，
    槍管內部再用工具箱去拉膛線，再檢視槍體內彈簧是否可以
    作為火藥槍使用，視需要替換內部彈簧，而製造可發射子彈
    具有殺傷力之非制式手槍1把（槍枝管制編號0000000000）。
    子彈部分，則在網路上買觀賞用、無底火和火藥之模擬子彈
    ，先將彈殼跟彈頭分開，將底火裝入子彈內部，再裝入火藥
    ，末將把彈頭裝回去，而製造具有殺傷力之非制式子彈115顆
    （其他製造完成之4顆子彈，不具殺傷力）。其製造完成後
    ，便將上開槍彈藏放在南投縣○○鄉○○巷0○00號3樓租屋處，而
    非法持有之。嗣經警於110年9月28日持本院核發之搜索票前往
    上開位址2樓，搜索另案嫌疑人張崇葆時，發現蔡進連從3樓
    欲丟棄物品，得蔡進連同意後進入該址3樓搜索，扣得如附表
    編號1、4、7至22、25所示之物，而得悉上情。
二、案經臺中市政府警察局霧峰分局報告臺灣南投地方檢察署檢
    察官偵查起訴。
    理  由
一、本判決以下認定犯罪事實所引用之被告以外之人於審判外之
    言詞或書面陳述等供述證據，因被告、辯護人均表示同意作
    為證據使用，本院審酌各該證據作成時之情況，核無違法不
    當或證明力明顯過低之瑕疵，亦認以之作為證據應屬適當，
    是依刑事訴訟法第159 條之5第1項規定，認均有證據能力。
    至其餘資以認定被告犯罪事實之非供述證據，亦查無違反法
    定程序取得之情形，依刑事訴訟法第158 條之4 反面解釋，
    亦具證據能力。
二、認定犯罪事實所憑之證據及理由
　㈠訊據被告蔡進連就上揭犯罪事實坦承不諱，並有本院核發之1
    10年聲搜字第325號搜索票1份、臺中市政府警察局霧峰分局
    搜索扣押筆錄、扣押物品目錄表、扣押物品收據各2份、自
    願受搜索同意書1份（見警卷第15至37頁）、臺中市政府警
    察局霧峰分局槍枝性能檢測照片22張（見警卷第47至57頁）
    、現場蒐證照片14張（見警卷第59至65頁）、臺中市政府警
    察局霧峰分局偵查報告、現場照片各1份（見偵卷第45、47
    頁）、內政部警政署刑事警察局刑鑑字第1108010844號鑑定
    書1份、內政部警政署刑事警察局刑鑑字第1110022392號函1
    份（見偵卷49至50頁、本院卷第161頁）、臺灣南投地方檢
    察署110年度保字第843號、110年度槍保字第37號、110年度
    彈保字第40號、111年度保字第171號扣押物品清單各1份（
    見偵卷第63、75、97、99、本院卷第87至89頁）、本院110
    年度投彈保字第33號扣押物品清單1份、本院111年度投保字
    第104號扣押物品清單1份（見本院卷第41、43、119、121、
    123頁）、扣押物品照片43張（見警卷66至77頁、偵卷第65
    、91、107、109頁、本院卷第91至103、107頁）在卷可參，
    此外，復有如附表編號1、4、7至22、25所示之扣案物品可
    憑，且扣案如附表編號1所示之物經送鑑驗後，結果為：「
    由仿COLT廠手槍外型製造之槍枝，組裝已貫通之金屬槍管而
    成，擊發功能正常，可供擊發適用子彈使用，認具殺傷力。
    」扣案如附表編號4所示之物經送鑑驗後，亦均可擊發，而
    具有殺傷力，有內政部警政署刑事警察局刑鑑字第11080108
    44號鑑定書1份、內政部警政署刑事警察局刑鑑字第1110022
    392號函1份（見偵卷49至50頁、本院卷第161頁）附卷為憑
    。是扣案編號1之非制式手槍及編號4之非制式子彈，均屬具
    有殺傷力無訛。足認被告上開任意性自白與事實相符，應堪
    採信。
　㈡綜上所述，本案事證明確，被告上揭犯行堪以認定，應依法
    論科。
三、論罪科刑
　㈠核被告所為，係犯槍砲彈藥刀械管制條例第7條第1項之非法
    製造非制式手槍罪及同條例第12條第1項非法製造子彈罪。
    被告因製造具有殺傷力之非制式手槍及子彈，嗣後持有該非
    制式手槍、子彈，其持有之低度行為，已為製造之高度行為
    所吸收，不另論罪。
  ㈡按非法製造槍砲彈藥刀械等違禁物，所侵害者為社會法益，
    如果同時製造之違禁物客體種類相同（同為手槍，或同為子
    彈，或同為爆裂物），縱令製造完成之客體有數個（如數支
    手槍、數顆子彈、數顆爆裂物），應仍為單純一罪，不發生
    想像競合犯之問題。除非同時製造二種以上不相同種類之違
    禁物客體（如同時製造手槍及子彈，或手槍及爆裂物），始
    有一行為觸犯數罪名之想像競合犯適用（最高法院82年度台
    上字第5303號判決意旨參照）。被告製造如附表編號4所示
    具殺傷力之非制式子彈115顆，應僅論以單純一罪。
　㈢被告於同一時間製造具殺傷力之槍枝、子彈，其行為具有部
    分合致，屬密接而重疊相合之法律上一行為，倘就被告製造
    槍枝、子彈之行為，分論併罰，恐有重覆評價之嫌，應認其
    係一行為同時觸犯非法製造非制式手槍罪及非法製造子彈罪
    ，侵害保護程度不同之法益，為一行為觸犯數罪名，屬想像
    競合犯，應依刑法第55條規定，從一重之非法製造非制式手
    槍罪處斷。
　㈣按槍砲彈藥刀械管制條例所謂之彈藥，依同條例第4條第1項
    第2款規定，係指同條項第1款各式槍砲所使用之砲彈、子彈
    及其他具有殺傷力或破壞性之各類炸彈、爆裂物而言。故就
    其立法意旨言，若「子彈」未具殺傷力或破壞性者，即不屬
    該條例所列管之子彈甚明，從而該不具殺傷力或破壞性之「
    子彈」，即難認係違禁物（最高法院94年度台上字第5716號
    判決意旨參照）。經查，檢察官起訴認被告製造後經扣案之
    非制式子彈119顆（原扣案之121顆中，2顆經試射擊發無殺
    傷力，不在起訴範圍內），均具有殺傷力，然未於第1次試
    射鑑驗之扣案非制式子彈82顆，經本院再送鑑驗，試射後結
    果為其中4顆不具殺傷力，有內政部警政署刑事警察局111年
    3月15日刑鑑字第1110022392號函1份（見本院卷第161頁）
    附卷可佐，是被告製造不具殺傷力之非制式子彈4顆，既無
    殺傷力，即非槍砲彈藥刀械管制條例所規範之子彈，是被告
    製造具有殺傷力之非制式子彈為115顆，惟公訴意旨認被告
    製造該4顆不具殺傷力之非制式子彈部分，與製造具殺傷力
    之115顆非制式子彈間，僅成立單純一罪，爰不另為無罪之
    諭知。
　㈤按被告構成累犯之事實及應加重其刑之事項，均應由檢察官
    主張並具體指出證明之方法後，經法院踐行調查、辯論程序
    ，方得作為論以累犯及是否加重其刑之裁判基礎；又所謂檢
    察官應就被告構成累犯事實「具體指出證明方法」，係指檢
    察官應於法院調查證據時，提出足以證明被告構成累犯事實
    之前案徒刑執行完畢資料，例如前案確定判決、執行指揮書
    、執行函文、執行完畢（含入監執行或易科罰金或易服社會
    勞動執行完畢、數罪係接續執行或合併執行、有無被撤銷假
    釋情形）文件等相關執行資料，始足當之。再所謂檢察官應
    就被告累犯加重其刑之事項「具體指出證明方法」，係指檢
    察官應於科刑證據資料調查階段就被告之特別惡性及對刑罰
    反應力薄弱等各節，例如具體指出被告所犯前後數罪間，關
    於前案之性質（故意或過失）、前案徒刑之執行完畢情形（
    有無入監執行完畢、在監行狀及入監執行成效為何、是否易
    科罰金或易服社會勞動〔即易刑執行〕、易刑執行成效為何）
    、再犯之原因、兩罪間之差異（是否同一罪質、重罪或輕罪
    ）、主觀犯意所顯現之惡性及其反社會性等各項情狀，俾法
    院綜合判斷個別被告有無因加重本刑致生所受刑罰超過其所
    應負擔罪責之情形，裁量是否加重其刑，以符合正當法律程
    序及罪刑相當原則之要求（最高法院110年度台上大字第566
    0號裁定意旨參照）。查起訴書已記載被告於本案犯行前5年
    內，有故意犯罪而受有期徒刑宣告並執行完畢，構成累犯等
    語，並提出臺灣南投地方檢察署檢察官執行指揮書1份為證
    ，雖已就被告構成累犯之事實具體指出證據方法，惟就被告
    本案犯行與前案犯行間，其兩案件之性質、前案執行成效、
    本案再犯之原因、兩罪間之罪質是否有同質性或何關連，其
    本案再犯是否導因於前案執行成效不佳或足以顯示其主觀上
    有特別惡性等情，加以說明並具體指出證明方法，是參酌最
    高法院上開裁定意旨，認本案尚難據此逕認被告本件構成累
    犯並裁量加重其刑，然起訴書所載之被告前案紀錄，仍得作
    為本院依刑法第57條第5款量刑時之審酌事項，附此敘明。
    　
　㈥刑法第62條規定，對於未發覺之罪自首而受裁判者，減輕其
    刑。但有特別規定者，依其規定。槍砲彈藥刀械管制條例第
    18條第1項前段規定，犯本條例之罪自首，並報繳其持有之
    全部槍砲、彈藥、刀械者，減輕或免除其刑。槍砲彈藥刀械
    管制條例既為刑法之特別法，該條例第18條第1項前段規定
    ，即為刑法第62條但書所示之特別規定，自應優先適用。又
    刑法上所謂自首，乃犯人在犯罪未發覺前，向該管公務員自
    行申告犯罪事實而受裁判之謂。經查，本案緣起於警員持本
    院核發之搜索票，對居住於南投縣○○鄉○○巷0○00號2樓之案
    外人張崇葆違反毒品危害防制條例案件執行搜索，於執行過
    程中，發覺該處3樓之被告欲往窗外丟擲物品，察覺有異，
    警員遂得被告同意搜索後，進入被告之居所內，自窗戶上、
    即冷氣隔板處查獲裝有槍枝之藍色腰包1個，警員起出腰包
    後，詢問被告腰包內藏放何種物品，被告回答「槍」等情，
    經證人即查獲現場警員賴朝琦於本院審理中證述（參見本院
    卷第131至140頁）明確，亦有如附件所示之本院勘驗警員查
    獲被告槍枝過程錄影畫面譯文（見本院卷第185至186頁）在
    卷可稽，是警員於被告欲自住處3樓窗戶丟擲物品時，已認
    被告行跡可疑，遂得被告同意進入屋內執行搜索，警員進入
    後隨即自冷氣隔板處起出被告欲丟擲之腰包，該腰包已置於
    警員實力支配之下，且依警員辦案經驗，依拿取之腰包外觀
    ，應有相當依據合理懷疑腰包內之物品為不法物品，被告僅
    係於警員詢問時，自行說出該腰包內藏放之物品為槍枝，是
    認被告於警員發覺犯罪時，始向警員自白持有槍枝及子彈之
    犯行，不符合自首之要件，無從依槍砲彈藥刀械管制條例第
    18條第1項前段規定減輕或免除其刑。
　㈦辯護人以被告一時出於好奇製造槍彈，製造槍彈之數量單一
    ，且未持之為不法使用，未造成他人危害，請求依刑法第59
    條規定酌予減輕其刑等語。惟按刑法第59條之酌量減輕其刑
    ，必於犯罪之情狀，在客觀上足以引起一般同情，認為即予
    宣告法定低度刑期，猶嫌過重者，始有其適用。本案被告所
    犯槍砲彈藥刀械管制條例第7條第1項之非法製造非制式手槍
    罪及同條例第12條第1項之非法製造子彈罪，本係基於所持
    有物品之危險考量而為之特別立法，自無徒以被告持有上開
    物品並未用於不法用途，無實質侵害他人之法益，即謂其足
    堪同情，以避免過度斲傷規範威信，架空法定刑度而違反立
    法本旨；且審酌槍、彈之危險性甚高，為政府嚴禁之違禁物
    ，對社會治安之危害非輕，而上開槍砲彈藥刀械管制條例所
    定之重刑，均係為達防止暴力犯罪，以保障人民生命、身體
    、自由及財產等之安全之目的，被告既明知持有槍、彈對社
    會治安有害，竟仍製造而持有之，顯然具有相當之惡性。且
    從被告自述之犯罪動機，其係出於好奇之用，方改造本案槍
    彈，已難認其動機及目的有何情堪憫恕之處，且依被告扣得
    之製造槍枝、子彈之物品數量非少，亦難認僅係出於好奇方
    為本案犯行，是就被告於本案犯罪之目的、動機、手段與情
    節等觀之，客觀上無從認為其有何特殊原因或明顯事由，而
    認科以最低度刑仍嫌過重之情事；至被告犯罪之目的及犯罪
    後自白犯行之態度等情，均屬刑法第57條各款所定於法定刑
    範圍內審酌之科刑事由範疇，尚難據以為適用刑法第59條之
    理由，併予敘明。
　㈧審酌被告知悉槍砲、彈藥對生命財產安全及社會秩序危害至
    鉅，仍無視國家制定法律嚴加查緝取締之禁令，未經許可，
    製造非制式手槍及子彈，對於他人生命、身體、財產安全及
    社會治安均帶來相當程度之威脅及潛在危險，所為誠值非難
    ，就本案犯行均坦承犯行之犯後態度，及被告所製造之手槍
    及子彈種類、製造之數量及持有時間，未有證據證明持以從
    事其他犯罪行為等情；兼衡被告之犯罪動機、目的，被告於
    105年間因毒品危害防制條例、藥事法案件，經本院分別以1
    05年度審易字第523號判決判處有期徒刑3月、106年度審訴
    字第45號判決有期徒刑3月，再經本院定應執行有期徒刑5月
    確定，於107年1月22日執行完畢出監之紀錄，有臺灣高等法
    院被告前案紀錄表在卷可參，素行非佳，於審理中自陳為國
    中畢業之智識程度，目前從事製茶，經濟勉持之生活狀況等
    一切情狀，量處如主文所示之刑，並就罰金刑部分諭知易服
    勞役之折算標準。
四、沒收
  ㈠扣案如附表編號1所示之物，係屬違禁物，不問屬於犯罪行為
    人與否，應依刑法第38條第1 項之規定，宣告沒收之。
  ㈡扣案如附表編號7至22所示之物，均係被告所有，持以製造本
    案具殺傷力之槍枝及子彈所用之物；如附表編號25所示之物
    ，為被告所有供裝放附表編號1所示之物，業據被告於審理
    時供述明確，均應依刑法第38條第2項規定宣告沒收。
  ㈢扣案如附表編號4所示之非制式子彈115顆，雖原具殺傷力，
    然均因試射擊發而喪失子彈效用，現已不具殺傷力，非屬違
    禁物，無沒收必要，爰不予宣告沒收。至附表編號5所示之
    非制式子彈4顆，本不具殺傷力，非屬違禁物；附表編號6所
    示之模擬子彈8顆，僅係具子彈外型之金屬物，亦非違禁物
    ，均無沒收之必要，而不予宣告沒收。扣案如附表編號2、3
    所示之模擬槍，屬行政罰之範疇，與本案無關，自亦無從宣
    告沒收。
　㈣扣案如附表編號23、24所示之物，為吸食毒品所用之物，與
    本案無關；扣案編號26所示之物，為被告持以磨刀使用，業
    據被告於審理中供述明確，亦與本案無關，均不予宣告沒收
    。
據上論斷，應依刑事訴訟法第299條第1項前段，判決如主文。
本案經檢察官陳俊宏提起公訴，檢察官黃淑美到庭執行職務。
中　　華　　民　　國　　111 　年　　6 　　月　　29　　日
　　　　　　　　　刑事第三庭  審判長法　官  何玉鳳
　　　　　　　　　                  法  官  吳宗育
　　　　　　　　　                  法  官  顏代容
以上正本與原本無異。
如不服本判決應於收受送達後20日內向本院提出上訴書狀，並應
敘述具體理由；其未敘述上訴理由者，應於上訴期間屆滿後20日
內向本院補提理由書（均須按他造當事人之人數附繕本）「切勿
逕送上級法院」。
                                    書記官  廖佳慧
中　　華　　民　　國　　111 　年　　6 　　月　　29　　日
附錄論罪科刑法條全文
槍砲彈藥刀械管制條例第7條
未經許可，製造、販賣或運輸制式或非制式火砲、肩射武器、機
關槍、衝鋒槍、卡柄槍、自動步槍、普通步槍、馬槍、手槍或各
類砲彈、炸彈、爆裂物者，處無期徒刑或7年以上有期徒刑，併
科新臺幣3千萬元以下罰金。
未經許可，轉讓、出租或出借前項所列槍砲、彈藥者，處無期徒
刑或5年以上有期徒刑，併科新臺幣1千萬元以下罰金。
意圖供自己或他人犯罪之用，而犯前二項之罪者，處死刑或無期
徒刑；處徒刑者，併科新臺幣5千萬元以下罰金。
未經許可，持有、寄藏或意圖販賣而陳列第1項所列槍砲、彈藥
者，處5年以上有期徒刑，併科新臺幣1千萬元以下罰金。
意圖供自己或他人犯罪之用，以強盜、搶奪、竊盜或其他非法方
法，持有依法執行公務之人所持有之第1項所列槍砲、彈藥者，
得加重其刑至二分之一。
第1項至第3項之未遂犯罰之。
槍砲彈藥刀械管制條例第12條
未經許可，製造、販賣或運輸子彈者，處1年以上7年以下有期徒
刑，併科新台幣500萬元以下罰金。
未經許可，轉讓、出租或出借子彈者，處6月以上5年以下有期徒
刑，併科新台幣300萬元以下罰金。
意圖供自己或他人犯罪之用，而犯前二項之罪者，處3年以上10
年以下有期徒刑，併科新台幣700萬元以下罰金。
未經許可，持有、寄藏或意圖販賣而陳列子彈者，處5年以下有
期徒刑，併科新台幣300萬元以下罰金。
第1項至第3項之未遂犯罰之。
附表
編號 扣案物品 數量 備註   1 仿COLT廠外型之非制式手槍 （槍枝管制編號0000000000） 1支 組裝以貫通之金屬槍管而成，擊發功能正常，可供擊發適用子彈使用，具殺傷力。   2 小型模擬槍 （槍枝管制編號0000000000） 1支 槍枝不具撞針且槍管內具阻鐵，無法發射彈丸，不具殺傷力。   3 小型模擬槍 （槍枝管制編號0000000000） 1支 槍枝不具撞針且槍管未完全貫通，不具殺傷力。   4 具殺傷力之非制式子彈 115顆 均已擊發   5 不具殺傷力之非制式子彈 4顆 均已擊發   6 模擬子彈 8顆 具子彈外型之金屬物   7 鋰電充電式軍刀鋸 1支 供製造槍枝所用   8 電鑽 1支 供製造槍枝所用   9 充電式鋰電鑽（含充電器） 1支 供製造槍枝所用  10 電焊機 1支 供製造槍枝所用  11 電焊棒 1包 供製造槍枝所用  12 研磨機 1支 供製造槍枝所用  13 固定鉗 1支 供製造槍枝所用  14 老虎鉗 1支 供製造槍枝所用  15 精密尺 1支 供製造槍枝所用  16 通槍條 1支 供製造槍枝所用  17 砂紙 1包 供製造槍枝所用  18 底火藥 8個 供製造槍枝所用  19 底火 1包 供製造槍枝所用  20 火藥盤 1個 供製造槍枝所用  21 改造零件工具 1批 供製造槍枝所用  22 彈簧 18支 供製造槍枝所用  23 吸食器 1組 與本案無關  24 玻璃球 4個 與本案無關  25 「Supreme」藍色腰包 1個 裝放本案具殺傷力之槍枝所用  26 砂輪機 1台 與本案無關 
附件：
勘驗標的：110年9月28日蔡進連蒐證光碟載存檔名「MAH02984.M
          P4」之檔案。
勘驗範圍：播放器顯示時間9：32~11：00
(員警走出二樓房間後，爬樓梯走至三樓房間後旋即敲三樓房間
房門)
員警：(敲門聲)警察！有人嗎？(敲門聲)警察!
員警：警察!麻煩一下齁。
員警：警察。
(開門聲)
員警：你有帶證件嗎？
被告：喔，你等一下。
(員警走進三樓房間)
員警：因為我們有搜索票，阿這一棟我們都可以看。
被告：喔。
員警：你看一下。
員警：了解一下啦，剛剛樓下那乒乓叫，阿你嘿樓上有啥？
員警：阿你們都是一起的阿，阿你自己手機也有攝影機，阿你丟
      東西丟去哪？
(員警走至冷氣前，以右手掀開紅色檔隔板，發現冷氣上放置一
個腰包)
員警：這裡，來，這裡，這裡，這裡。
員警：來，這裡，這裡，這裡。
員警：來來來，等一下。
員警：來來來，誰的？
員警：什麼東西，你自己說啦。
員警：我們樓下有在錄啦，我就是看到所以才上樓上啦。
被告：我的啦。
員警：你的？！裡面什麼東西？
員警：裡面什麼東西啦？
被告：槍啦。
員警：槍？！
員警：欸，來，你先，你先蹲著。
員警：攝影機…
員警：來，你先蹲著，你叫什麼名字？！
被告：蔡進連。
員警：我..我..我先拿手套，再…..
員警：OK。
員警：是阿葆的，還是你的？……(聽不清楚)
員警：叫什麼名字？
被告：蔡進連。
員警：蔡進連齁，你有帶證件嗎？
被告：有。
員警：來，你拿出來，拿，證件給我(被告將證件拿給員警)，本
      人對吧？
被告：嘿。
員警：來，和你對一下齁，出生年月日？
被告：69年9月9。
員警：身分證號碼？
被告：Z000000000。
員警：好。來看一下。